【裁判字號】    90,上易,2083
【裁判日期】    901231
【裁判案由】    詐欺
【裁判全文】
臺灣高等法院高雄分院刑事判決          九十年度上易字第二八三號
    上  訴  人  台灣高雄地方法院檢察署檢察官
    被      告  丙○○
右上訴人因被告詐欺案件，不服臺灣高雄地方法院九十年度易字第三二五七號中華民
國九十年十月二十二日第一審判決（起訴案號：臺灣高雄地方法院檢察署九十年度偵
續一字第五號），提起上訴，本院判決如左：
      主      文
上訴駁回。
      理      由
一、甲訴意旨略以：被告丙○○於民國八十八年四月間受僱於告訴人乙○○（民國九
    年三月二十日生）照顧其起居生活，得知乙○○孤身在台無子嗣頗有積蓄，竟意
    圖為自己不法之所有，於八十九年三月八日及同年月十三日，向乙○○佯稱需款
    孔急，於四十日後即償還為由，向乙○○詐得新臺幣（下同）八十八萬元，丙○
    ○得款後，於八十九年三月二十六日償還二萬元後即下落不明，乙○○始知受騙
    。因認被告涉犯刑法第三百三十九條第一項之詐欺取財罪嫌。
二、按不能證明被告犯罪者，應諭知無罪之判決，刑事訴訟法第三百零一條第一項定
    有明文。次按告訴人之告訴，係以使被告受刑事訴追為目的，是其陳述是否與事
    實相符，仍應調查其他證據以資審認（最高法院五十二年台字上字第一三○○號
    判例意旨足參）。再按刑法第三百三十九條第一項詐欺罪之成立，以意圖為自己
    或第三人不法所有，以詐術使人將本人或第三人之物交付為要件。所謂以詐術使
    人交付，必須被詐欺人因其詐術而陷於錯誤，若其所用方法，不能認為詐術，亦
    不致使人陷於錯誤，即不構成該罪，最高法院四十六年台上字第二六○號判例意
    旨可資參照。
三、甲訴人認被告涉犯詐欺取財罪嫌，無非是以告訴人乙○○之指訴、借據附卷可稽
    ，及被告於八十六年即已離婚，不可能於八十九年代其前夫還地下錢莊之債務，
    對於借得之款項流向無法交待，又無法說明如何在四十日後還清借款，足見被告
    借款時，已有不法所有之意圖，所辯不足採信，為其主要論據。惟訊之被告丙○
    ○固坦承有於右揭時、地向告訴人乙○○借得上開款項之事實，惟堅決否認有詐
    欺取財之犯行，辯稱：伊有告知告訴人，伊負債甚多，告訴人自己同意借款給伊
    ，伊是因工作不穩定，經濟困難才未依期償還，伊並無不法所有之意圖，亦無詐
    術之遂行等語。
四、經查：
  (一)被告丙○○於右揭時地有向告訴人乙○○借款八十八萬元一節，已據告訴人乙○
    ○於警訊及偵查中指訴綦詳，且為被告丙○○於偵審中供承在卷，並有借據一張
    附卷可稽（見警卷第九頁），此部分事證應無疑義。
  (二)本件應審究者，在於被告丙○○於借款之際，有無不法所有之意圖及詐術之遂行
    。本院查，依告訴人乙○○於警訊及偵查中所述：「（問：係被詐騙或是借貸糾
    紛？）起初是向我借貸，但是事後並未如期償還，顯然係詐騙行為」、「（問：
    丙○○有無開立借據給您為憑？）有的」、「（問：您為何要將此鉅額借予丙○
    ○？）因莊女告訴我說『她欠人家一身債務無法償還，現法院要拍賣她所有的房
    子，所以就要求我借錢給她』，我因心軟不疑有詐，於是就將錢借給丙○○」、
    「有向丙○○收取利息捌仟元」（見警卷第三頁、第四頁）、「（問：他借錢時
    ，是否說欠人錢，無法清償，法院要拍賣他房子，要求你借錢給他？）是的」、
    「（問：他講這樣，就借他？）存幫忙之心借他」（見八十九年度偵字第一一四
    七號卷第七頁反面）、「（問：當初為何借錢給她？）因莊女說她替她先生背了
    一身債，很可憐，我才借她」等語（見八十九年度偵續字第三七九號卷第三十四
    頁反面），足徵告訴人明知被告之經濟能力不佳，且係因同情被告而同意借款予
    被告，尚難認係因被告施用何種詐術致其陷於錯誤可言。又被告供稱其曾於八十
    九年間償還二萬元，並支付部分利息等語，核與告訴人於警訊及偵查中陳稱：「
    丙○○迄今僅償還貳萬元而已」（見警卷第四頁反面）、「到目前只還二萬元」
    、「（問：利息？）沒利息，只先拿八千元給我」（見八十九年度偵字第一一四
    七號卷第七頁反面）、「（問：莊女有無還利息？）八千元」（見八十九年度偵
    續字第三七九號卷第三十四頁正、反面）等語相符，所償還之款項雖不多，然被
    告如屬自始無意清償，應無於借得上開款項後，仍清償該二萬元及支付部分利息
    之必要，是被告雖尚未能清償完畢上開借款，然此僅係被告延未清償而已，無從
    以此推論其於借款之時，即有施用詐術，使告訴人陷於錯誤而交付借款之事實。
    況告訴人提起本件告訴後，有與被告達成民事和解一節，亦有和解書一紙附卷可
    稽（見警卷第六頁），益徵本件係屬債務不履行之民事糾葛，並無不法所有之意
   圖，顯與詐欺取財罪之構成要件不合。
  (三)至於甲訴人指稱被告於八十六年已離婚，不可能於八十九年代其前夫還地下錢莊
    之債務，對於借得之款項流向無法交待，又無法說明如何在四十日後還清借款，
    顯見借款時有不法所有之意圖各節。惟查，離婚後代前夫償還債務，事所恆有，
    又以積欠地下錢莊之債務為然，被逼後代前夫償債，更屬可能。再者，被告丙○
    ○借款之際，已清楚明確向告訴人乙○○表明借錢係償還舊債務，迭據告訴人乙
    ○○於警訊及偵查中指明，已如前述，業已清楚交待借款之流向。而無法在四十
    日後還清借款，乃債務不履行之問題，俱不能憑此推定被告於借款之際有不法所
    有之意圖，而採為不利被告之認定，甲訴人此部分所指，亦屬無據。
五、按犯罪事實，應依證據認定之，無證據不得推定其犯罪事實，刑事訴訟法第一百
    五十四條定有明文，又認定不利於被告之事實，須依積極證據，苟積極證據不足
    為不利於被告之認定時，即應為有利於被告之認定，更不必有何有利之證據（最
    高法院三十年上字第八一六號判例參照），綜上所述，甲訴人所持之論據，尚不
    能證明被告有上述詐欺取財犯行，此外，本院復查無其他確切證據，足資審認，
    被告犯罪尚屬不能證明。
六、原審因而諭知被告無罪之判決，核無不合，檢察官上訴意旨仍執前詞，指摘原判
    決不當，非有理由，應予駁回。
據上論結，應依刑事訴訟法第三百六十八條，判決如主文。
本案經檢察官彭南雄到庭執行職務。
中    華    民    國     九十       年      十二      月      三十一    日
                              臺灣高等法院高雄分院刑事第二庭
                                  審判長法官  曾永宗
                                        法官  邱永貴
                                        法官  郭玫利
右正本證明與原本無異。
不得上訴。
                                      書記官  張寶花
中    華    民    國     九十一     年       一       月        三      日
                                                                       Ｋ


司法院資訊處製作；財團法人民間司法改革基金會備份。
